【裁判字號】    95,上訴,1318
【裁判日期】    950725
【裁判案由】    毒品危害防制條例
【裁判全文】
臺灣高等法院臺中分院刑事判決        95年度上訴字第1318號
上  訴  人
即  被  告  甲○○
上列上訴人因違反毒品危害防制條例案件，不服臺灣臺中地方法
院95年度訴字第970號，中華民國95年5月19日第一審判決（起訴
案號 ：臺灣臺中地方法院檢察署95年度毒偵字第915號），提起
上訴，本院判決如下：
    主  文
上訴駁回。
    事  實
一、甲○○前因施用毒品案件，經觀察、勒戒結果，認無繼續施
    用毒品之傾向，於民國94年10月13日執行完畢釋放。猶不知
    戒絕，於前案觀察、勒戒執行完畢釋放後之5年內，基於施
    用第一級毒品海洛因之概括犯意，自95年1月30 日起至95年
    2月6日止，在其位於臺中市西屯區○○○街57號住處，以摻
    入香菸內吸食之方式，連續施用海洛因3次。嗣於95年2月7
    日下午1時50分許，在上址為警查獲，並當場扣得海洛因1包
    （淨重0.01公克，空包裝重0.36公克）、含有海洛因殘渣之
    殘渣袋2只，及其所有供施用海洛因所用之自製吸管1支、分
    裝袋13只。
二、案經台中市警察局第三分局，臺灣臺中地方法院檢察署檢察
    官偵查起訴。
    理  由
一、訊據上訴人即被告甲○○對於上開犯罪事實坦承不諱，且被
    告為警查獲後，經警採尿送驗結果，呈海洛因代謝物嗎啡陽
    性反應，有詮昕科技股份有限公司出具之尿液檢驗報告在卷
    可稽 。而扣案疑似毒品之白色粉末1包，經送檢驗結果，確
    實含有海洛因成分，淨重0.01公克，空包裝重0.36公克，亦
    有法務部調查局95年 4月7日調科壹字第120017688號鑑定通
    知書附卷可憑。此外 ，復有含有海洛因殘渣之殘渣袋2只、
    自製吸管1支及分裝袋13只扣案足資佐證，足見被告自白與
    事實相符，事證明確，被告犯行堪以認定。
二、查被告前因施用毒品案件，經觀察、勒戒結果，認無繼續施
    用毒品之傾向，於94年10月13日觀察、勒戒執行完畢釋放，
    有卷附臺灣高等法院被告全國前案紀錄表可參，其於前案觀
    察、勒戒執行完畢釋放後5年內再犯施用第一級毒品罪，依
    毒品危害防制條例第23條第2項規定，應予論科。又按海洛
    因係毒品危害防制條例第2條第2項第1款所列之第一級毒品
    ，不得非法施用。核被告所為，係犯毒品危害防制條例第10
    條第1項之施用第一級毒品罪。被告因施用而持有海洛因，
    乃其施用第一級毒品之當然手段，不另論罪。被告先後3次
    施用海洛因犯行，時間緊接，犯罪構成要件相同，顯係基於
    概括犯意為之，為連續犯，應依刑法第56條規定，以一罪論
    ，並加重其刑。原審依毒品危害防制條例第10條第1項、第
    18條第1項前段，刑法第11條、第56條、第38條第1項第2款
    ，審酌被告施用毒品之行為，除戕害自身健康外，併違反國
    家杜絕毒品犯罪之禁令，對社會秩序產生不良影響，其本件
    施用之期間僅為數日、次數為3次，及犯後主動依傳喚到庭
    ，坦認罪行等一切情狀，量處有期徒刑捌月。扣案之第一級
    毒品海洛因壹包（淨重零點零壹公克，空包裝重零點陸公
    克）及含有第一級毒品海洛因殘渣之殘渣袋貳只，均沒收銷
    燬之，扣案之自製吸管壹支及分裝袋拾只，均沒收。如原
    審主文所示之刑。扣案海洛因1包（淨重0.01公克，空包裝
    重0.36公克），屬本案查獲之第一級毒品，不問屬於犯人與
    否，原審依毒品危害防制條例第18條第1項前段規定宣告沒
    收銷燬之。又扣案含有海洛因殘渣之殘渣袋2只，因無從與
    海洛因毒品析離，應視同海洛因毒品，併依上開規定宣告沒
    收銷燬之。另扣案自製吸管1支及分裝袋13只，係被告所有
    供本案犯罪所用之物，業據其供明在卷，原審依刑法第38條
    第1項第2款規定諭知沒收，核其認事用法，並無不合。被告
    上訴意旨略以：被告為根除毒癮，自行前往診所治療，且其
    家庭有賴被告扶養照顧，請求從輕量刑，或諭知緩刑云云，
    惟查原審已審酌被告犯罪一切情狀，量刑亦妥適，原審認事
    用法核無不當，被告上訴為無理由，應予駁回。
三、另被告行為後，刑法第56條連續犯之規定，業於94年1月7日
    修正公布刪除，並於95年7月1日施行，則被告之犯行，因行
    為後新法業已刪除連續犯之規定，此刪除雖非犯罪構成要件
    之變更，但顯已影響行為人刑罰之法律效果，自屬法律有變
    更，依新法第2條第1項規定，比較新、舊法結果，仍應適用
    較有利於被告之行為時法律即舊法論以連續犯（最高法院95
    年第8次刑事庭會議決議參照）。又行為後法律有變更者，
    依修正前刑法第2條第1項之規定，以適用裁判時法為原則，
    如行為時法有利於行為人，則例外適用行為時法；依修正後
    刑法第2條第1項規定，以適用行為時法為原則，惟如裁判時
    法有利於行為人，則例外的適用裁判時法。以往實務見解，
    認原判決未及比較適用新舊法時，上訴後，雖比較結果以舊
    法有利於行為人，而原判決別無其他撤銷事由，仍應由本院
    以此為由撤銷改判。惟修正後之規定係以適用行為時法為原
    則，因此原判決雖未及比較適用，然上訴本院後，經比較新
    舊法，行為後之法律並非較有利於行為人，仍應適用行為時
    法，則原判決適用行為時法即無不當，自不構成撤銷之事由
    ，併此敘明。
四、被告經合法傳喚無正當理由未到庭接受審判，爰不待其陳述
    ，逕行判決。
五、據上論斷，應依刑事訴訟法第368條、第371條，判決如主文
    。
本案經檢察官乙○○到庭執行職務。
中    華    民    國    95    年    7    月    25     日
            刑事第六庭  審判長法  官  李  文  雄
                              法  官  邱  顯  祥
                              法  官  劉  連  星
上列正本證明與原本無異。
如不服本判決應於收受送達後十日內向本院提出上訴書狀，其未
敘述上訴之理由者並得於提起上訴後十日內向本院補提理由書（
均須按他造當事人之人數附繕本）。
                              書記官  陳  秀  真
中    華    民    國    95    年    7  月    26       日
附錄：本案論罪科刑法條全文
毒品危害防制條例第10條第1項
施用第一級毒品者，處6月以上5年以下有期徒刑。
                                                      Ａ


司法院資訊處製作；財團法人民間司法改革基金會備份。
